【裁判字號】    97,上重訴,33
【裁判日期】    970820
【裁判案由】    違反毒品危害防制條例
【裁判全文】
臺灣高等法院臺中分院刑事判決        97年度上重訴字第33號
上  訴  人  臺灣臺中地方法院檢察署檢察官
上  訴  人
即  被  告  甲○○
                    8號(
選任辯護人  陳金村律師
上列上訴人因被告違反毒品危害防制條例案件，不服臺灣臺中地
方法院96年度訴字第4813號中華民國97年4月23日第一審判決（
起訴案號：臺灣臺中地方法院檢察署96年度偵字第26657、28167
號），提起上訴，本院判決如下：
    主  文
原判決關於有罪部分撤銷。
甲○○共同犯販賣第一級毒品罪，伍罪，其主文詳如附表所示。
有期徒刑部分應執行有期徒刑貳拾年。
甲○○被訴，如理由欄貳、一、所示之販賣海洛因犯行，無罪。
    犯罪事實
一、甲○○（綽號「大胖（臺語）」或「阿峻」或「阿壽（原名
    ：吳廷壽）」）曾因竊盜案件，經台灣台中地方法院於民國
    95年11月16日，以95年度易字第2319號判處有期徒刑七月確
    定，於96年1月20日執行完畢。其明知第一級毒品海洛因屬
    毒品危害防制條例管制之第一級毒品，非經許可，不得販賣
    ，竟與綽號「阿將」之成年男子共同基於意圖營利而販賣第
    一級毒品海洛因之犯意聯絡，自96年9月間起，至同年10 月
    間止，由「阿將」負責提供共同販賣之第一級毒品海洛因，
    甲○○則以其所有0000 -000000號行動電話，作為聯絡工具
    ，與來電購買毒品人接洽購買海洛因之數量、價格及交付時
    間、地點，由吳兆駿前往交貨並取款，而有以下之販賣第一
    級毒品海洛因之犯行：
(一)、綽號「連長」之丙○○於(1)96年9月29日5時57分許，以0000
    -000000號行動電話，撥打給甲○○之0000-000000號行動電
    話，購買新台幣500元之海洛因。於同日6時30分許，在台中
    縣大雅鄉○○路○○道附近，交付海洛因並取款。(2)又於96
    年10月2日6時3分許，以0000-000000號行動電話，撥打給甲○○之0000-000000號行動電話，購買新台幣500元之海洛因
    ，於同日6時30分許，在台中縣大雅鄉○○路○○道（即大
    雅交流道）附近太子宮，交付海洛因並取款。（起訴4次，
    認定2次，每次500元，共1000元）。
(二)、於96年9月29日15時38分許，綽號「洪仔」之洪聖佑以向乙○○借得之0000-000000號行動電話，撥打給甲○○之0000-
    000000號行動電話，購買新台幣500元之海洛因，並即於台
    中縣大雅鄉○○○○道附近之家樂福橋下，交付海洛因並收
    款。（起訴10餘次，原審認定有罪3次，本院認定1次，500
    元）。
(三)、96年9月28日11時44分許，綽號「安仔」之庚○○以0000-00
    0000號行動電話，撥打給甲○○之0000-000000號行動電話
    ，購買新台幣1000元之海洛因，由甲○○於10分鐘後送至庚○○台中縣潭子鄉○○○路36號住處樓下，庚○○下樓拿取
    海洛因並交付款項。（起訴6次，認定1次，1000元）。
(四)、於96年10月3日（起訴書誤為10月中旬起）14時40分許，己○○在台中縣大雅鄉○○路42號住處，以家裡之00-0000000
    0號電話，撥打給甲○○之0000-000000號行動電話，購買新
    台幣500元之海洛因，並於同日下午4時許，在中清路交流道
    附近，交付毒品及收取價金。（起訴4次，認定1次，500 元
    ）。
二、嗣由臺中市警察局第四分局先依法對甲○○所有之0000-000
    000號行動電話，實施通信監查，再於96年11月6日晚上10時
    許，徵得甲○○之同意搜索，扣得甲○○所有供其犯販賣第
    一級毒品所用上開行動電話一支（含SIM一枚）後，循線查
    悉上情。
三、案經臺中市警察局第四分局報請臺灣臺中地方法院檢察署檢
    察官偵查起訴。
    理    由
壹、有罪部分：
一、訊據上訴人被告甲○○固不否認其曾於上開時地，分別多次
    交付第一級毒品海洛因予案外人丙○○、洪聖佑、庚○○、
    及己○○等人；0000-000000號行動電話係其所有，對於000
    0-000000號行動電話監聽譯文內容不爭執，但否認有販賣海
    洛因之犯行，辯稱：其係多次分別與案外人丙○○、洪聖佑
    、庚○○及己○○等人，共同合資向案外人「阿將」購買海
    洛因施用。即其亦係向案外人「阿將」購買第一級毒品施用
    之人，而非與案外人「阿將」共同販賣第一級毒品海洛因予
    上開四人之人云云。辯護人辯護稱：96年11月6日警方持搜
    索票搜索時，僅搜到0000-000000號門號之電話，未搜到任
    何毒品。如被告係共同販賣毒品之人，為何沒有任何毒品存
    貨。己○○、丙○○供稱係打到0000-000000號行動電話聯
    絡購買毒品事，但0000-000000號行動電話非被告所有及使
    用。故其等稱以該電話連絡購買毒品之對象另有其人，並非
    被告。本案被告與丙○○等人均純係毒品吸食者，惟被告與
    阿將較熟，且時常與他人合資購買毒品，故證人等人要買毒
    品時，大都透過被告向阿將購買。此可由證人己○○、丁○○於原審所為證詞，見其端倪。證人有時託被告出面代為購
    買，他們要買多少，被告就向阿將買多少，買到以後，再將
    屬於證人託買部分以原價格轉讓給託買者取得；有時則係被
    告及證人等人邀集在某地點（如大眾廟）先談妥合資之金額
    後，再由被告載送眾人至阿將處購買毒品。被告係代為購買
    毒品後，再交原出錢之人，並無任何牟利。縱認被告確有營
    利販賣毒品，其行為亦僅構成幫助阿將運輸、販賣毒品之幫
    助犯，而非共同正犯云云。
二、惟查：
(一)、0000-000000號行動電話，係甲○○於96年7月3日申辦，有
    通聯調閱查詢單可憑（見偵字第26657號卷第24頁）。甲○○對於該0000-000000號行動電話係其所使用；證人己○○
    、庚○○、丙○○、洪聖佑所購買之海洛因，係其拿己○○
    等人之款項，向綽號「阿將」之廖本將買的，都去台中市○○路與中清路口之百姓公廟跟廖本將拿等情，均不否認；對
    於0000-000000號之通訊監察譯文均無意見。另0000-000000
    號電話係經台中市警察局，聲請自96年9月13 日上午10時至
    96年11月8日上午10時止監聽，經檢察官核發通訊監察書，
    亦有台灣台中地方法院檢察署96中檢輝宿聲監字第1343號、
    96中檢輝宿聲監（續）字第1485號通訊監察書影本可憑（見
    本院卷第55、57頁），為合法監聽，併此說明。
(二)、(1)依0000-000000號之通訊監察譯文，1.於96年9月29日5時
    57分許，有綽號「連長」之丙○○，以0000-000000號（通
    訊監察譯文誤為0000-000000，已通知更正）行動電話撥打
    給甲○○之0000-000000號行動電話，其通話內容為：「B
    （丙○○）：你有東西嗎？A（被告）：你是誰？B：我連長
    啦。A：喔。B：等一下，要500喔。A：約幾點？B：約6點30
    分許。A：好啦。」2.於96年10月2日6時3分許，丙○○以其
    0000 -000000號行動電話，撥打給被告上開電話，其通話內
    容為：「B：要拿（毒品）。A：目前在弄（毒品），不要吵
    。B：目前在難過。A：6點30分約在高速公路下。」同日6時
    18分許，丙○○又以0000-000000號行動電話撥打給被告上
    開行電話，其通話內容為：「B：已經到高速公路下等了，
    要在這邊等，還是在廟那邊等。A：過去廟（太子宮）那邊
    來拿東西（毒品）。」（見偵字第26657號卷第52、53頁）
    。
    (2)上開0000-000000號、0000-000000號行動電話門號係係丙○○所申辦，有通聯調閱查詢單可憑（見同上偵卷第55、
      56頁）。
    (3)證人丙○○於偵查中具結後證稱：我跟綽號大胖之被告買
      海洛因，每次500元，約在台中縣大雅鄉○○路○○道下
      ，他在該地將海洛因賣給我，他騎機車來。我用公用電話
      及0000-000000、0000-000000號打給被告0000-000000 、
      0000-000000號行動電話等語（見同上偵字第47頁）。丙○○雖漏未提及其以0000-000000號行動電話撥打給被告
      買海洛因。但該電話係其所申辦，且有上開撥打給被告行
      動電話之通話情形，顯係丙○○作證時，陳述不完全所致
      。依上開電話通話內容及丙○○之證詞，足以證明上開林
      賢明以其所有之0000-000000、0000-000000號打給被告00
      00-0 000000號行動電話，購買500元之海洛因二次之事實
      。至其提及以公共電話及其他行動電話撥打給被告0000-0
      0000 0號電話購買海洛因，因並無足以佐證其此部分證詞
      ，與事實相符之證據，此部分證詞，難以採據。
(二)、(1)依0000-000000號之監察譯文，於96年9月29日15時38分許
      ，有綽號「洪仔」之洪聖佑，以乙○○之姊宋秀屏名義申
      辦之0000-000000號行動電話，撥打甲○○之0000-000000
      號行動電話，其通話內容為：「B（洪聖佑）：大胖仔。
      我洪仔啦，你那邊現有嗎？A（被告）：有啦。B：你拿過
      來給我，我在黃昏市場擺攤，你拿到頂好這邊給我。A：
      多少？B：500元。A：你多久會到？B：我已經在頂好這邊
      了。我叫我朋友過去拿。」（見同上偵卷第63頁）。
    (2)證人洪聖佑於偵查中具結後證稱：96年9月間開始向綽號
      大胖買海洛因，每次500元。在台中市大雅鄉○○○○道
      （即中清路交流道）家樂福附近橋下賣海洛因給我。用公
      共電話或阿明之0000-000000號行動電話打給大胖之0000-
      000000號行動電話聯絡買海洛因等語（見同上卷第99、
      100頁）。
    (3)證人乙○○於偵查中結後證稱：洪仔曾用我的0000-00000
      0號行動電話打給大胖男子買海洛因等語（見同上偵卷第
      61頁）。0000-000000號行動電話，係乙○○之姊宋秀屏
      名義申辦，亦有通聯調閱查詢單可憑（見同上偵卷第65頁
      ）。
    (4)綜上事證，綽號洪仔之洪聖佑於96年9月29日15時38分許
      ，以向乙○○借得之0000-000000號行動電話，撥打給甲○○之0000-000000號行動電話，購買新台幣500元之海洛
      因之事實可以認定。洪聖佑雖證稱其係打給被告之0000-0
      00000號行動電話購買海洛因云云，但與通訊監察結果不
      符，顯係記憶錯誤所致，應以通訊監察之機械式紀錄為準
      。
(三)、(1)依0000-000000號之監察譯文，於96年9月28日11時44分許
      ，有綽號「阿安」之庚○○以其申辦之0000-000000號行
      動電話撥打甲○○之0000-000000號行動電話，其通話內
      容為：「B（庚○○）：大胖仔。我阿安啦，你現在有嗎
      ？A（被告）：有啦。B：拿1000好嗎？A：你過來拿好不
      好？B：我沒機車過去，你拿過來好嗎？。A：好啦！等一
      下我拿過去。…。B：你到打電話給我如何？A：我這沒辦
      法打啦，你約10分鐘下樓來等。B：好啦。」（見同上偵
      卷第79、80頁）
    (2)證人庚○○於偵查中具結後證稱：於96年9月底10月初，
      向綽號大胖之男子買海洛因。伊用0000-000000號行動電
      話打綽號大胖之0000-000000號等電話買海洛因等語（見
      同上偵卷第76、77頁）。
    (3)0000-000000號行動電話係庚○○以自己名義申辦，帳寄
      地址為庚○○戶籍地址之台中縣潭子鄉○○○路36號5樓
      之1，亦有通聯查詢單可憑（見同上卷第81頁）。
    (4)綜上事證，綽號「安仔」之庚○○於96年9月28日11時44
      分許，以其所有之0000-000000號行動電話，撥打給甲○○之0000-000000號行動電話，購買新台幣1000元之海洛
      因，由甲○○於10分鐘後送至庚○○台中縣潭子鄉○○○
      路36號住處樓下，由庚○○下樓拿取海洛因並交付款項之
      事實，可以認定。
(四)、(1)依0000-000000號之監察譯文，己○○於96年10月3日14時
      40分許，以家裡之00-00000000號電話，撥打給甲○○之
      0000-000000號行動電話，其通話內容為：「B（己○○）
      ：你在那裡？A（被告）：水過市場這。B：我等一下過去
      找你處理一下。到那裡？A：你4點到交流道下等我。B ：
      好啦。弄好一點啦。」（見同上偵卷第72頁）。
    (2)上開00-00000000號電話之裝機地址為台中縣大雅鄉○○
      路42號己○○住處，亦有市內電話查詢資料可憑（見同上
      偵卷第73頁）。
    (3)證人己○○於偵查中具結後證稱：於96年10月中旬跟綽號
      大胖購買海洛因，每次買500元，約在台中縣大雅鄉○○
      路上的家樂福及雅環保齡球館外，將海洛因交給我。是以
      公共電話或公司之00-00000000號電話，撥打大胖之0000-
      000000、0000-000000號電話聯絡買海洛因，大部分以公
      共電話撥打等語（見同上偵卷第68頁）。依卷內事證資料
      ，己○○係以其家裡之00-00000000號電話撥打給被告之
      0000-000000號電話，其通話內容，顯係聯絡購買海洛因
      ，並約定交付海洛因之時間、地點事。而己○○家公司之
      00-0000000號電話，雖於96年9月28日21時24分許，與被
      告之0000-000000號行動電話有通聯對話，但其對話內容
      為：「B（己○○）：你今天晚一點關機，約10點半我還
      要找你。A（被告）：你是誰？B：我阿凱啦。我人還在公
      司，你晚一點關機啦。A：要明天才有啦。」（見同上偵
      卷第71頁）上開對話內容，僅係己○○要被告之電話晚一
      點關機，約10點半要找被告。但被告未答應。不能證明此
      通電話是被告要販賣海洛因給己○○之對話。
    (4)就上開通話內容、證人己○○之證詞，足以證明於96年10
      月3日14時40分許，己○○在台中縣大雅鄉○○路42號住
      處，以家裡之0000-000000號電話，撥打給甲○○之0000-
       000000號行動電話，購買新台幣500元之海洛因，並於同
      日下午4時許，在中清路交流道附近，交付毒品及收取價
      金之事實。公訴人係依監察譯文內容起訴，上開監察通話
      係於96年10月3日所為，起訴書敘明被告自96年10 月中旬
      某日起，販賣海洛因，顯係誤寫，應予更正，併此敘明。
(五)、(1)被告及其辯護人固辯稱：其係多次與上開證人，合資向案
    外人「阿將」購買第一級毒品海洛因施用云云。惟依上開電
    話通話內容，證人係直接打電話接洽購買海洛因，談定價錢
    、交付毒品地點、時間，並非合資購買甚明，其等上開合資
    購買之辯詞與事實不符。
    (2)證人丁○○於97年4月9日於原審審理時證稱：差不多九月
    份某日白天，被告帶伊去大眾廟，遇到五個人。被告與他們
    出去時，有跟伊說要去買毒品，沒有看到他們吃毒品。他們
    沒有直接跟伊講，是他們講伊有聽到。他們在那說一個人出
    多少，一個人出多少這樣。他們就開車出去，回來就有在講
    說他出多少、他出多少云云（見本院卷第142至146頁，以上
    證詞經本院勘驗原審辯論期日光碟片明確）。依丁○○之證
    詞，似指被告與證人在大眾廟會合後，各自出資一起駕車去
    買毒品。丁○○上開證述情節，與上開證人丙○○、洪聖佑
    、庚○○、己○○與被告電話之通話對話經過不符（上開被
    告與丙○○等人電話對話，本身即為販賣毒品之對話，就被
    告而言，即為販賣毒品之犯罪行為）。依丙○○、洪聖佑、
    庚○○、己○○與被告之電話對話內容，均係單獨向被告講
    好所購買海洛因之金額（即數量），並約好交付毒品、付款
    之時間、地點。並非林賢明、洪聖佑、庚○○、己○○與被
    告一起出去買毒品。上開通話內容，經本院提示被告辨認，
    被告表示均無意見。是上開電話監察對話內容，具真實性。
    而一般人之證詞，除可能因受利害關係人，尤其是被告之影
    響，而為不完全之陳述，甚或故為不實之陳述。且一般人因
    為觀察能力、陳述表達能力不足，事後就其以前觀察經驗之
    事實作證而為陳述時，所為之陳述，會有不正確情形。是丁○○所為上開證詞，是否正確，已有可疑。縱其陳述正確，
    因與陳述內容與丙○○、洪聖佑、庚○○、己○○等人以其
    等行動電話或家裡電話撥打給被告購買海洛因之事實不同，
    亦不足以否定上開電話通內容、丙○○、洪聖佑、庚○○、
    己○○之證詞之正確性。
    (3)證人己○○於原審證稱：有施用海洛因，海洛因是伊拿錢
    給被告，被告向一位綽號阿將之男子買。並無陪同被告去找
    阿將買過。拿錢給被告到拿毒品回來，有半個小時。沒有告
    訴警察及檢察官阿將的事，是因為警察沒有問。用毒品的人
    都知道大胖是阿將的小弟，要跟阿將買毒品，都要透過大胖
    ，是我找被告幫我買毒品，並非與被告一起合資向阿將買毒
    品，不知道被告有無利潤等語（見原審卷第80、81頁）。己○○原審所為證詞，與丁○○證述不符，且證稱被告是阿將
    小弟，要跟阿將買毒品，要透過被告等語，益足證明被告與
    阿將共同販賣海洛因之事實，而非與被告合資向阿將買海洛
    因。
    (4)證人丙○○於原審證稱：有施用海洛因。毒品來源是去電
    被告，我知道被告是幫人送毒品的，都約在大雅鄉○○路○○道附近，每次500元。直接交錢給被告，不用等，一手交
    錢，一手交毒品。施用毒品的人都知道被告在幫阿將送毒品
    。我認識阿將，即便我要向阿將買毒品，也是被告來收錢送
    貨等語（見原審卷第84、85頁）。丙○○之證詞，亦與丁○○證述情節不符，且證稱要向阿將買毒品，也是由被告收錢
    送貨，亦可證明被告與阿將共同販賣海洛因，而非證人與被
    告合資向阿將買海洛因。
    (5)證人洪聖佑於原審證稱：有施用海洛因，海洛因跟阿將拿
    的，我打阿將手機拿的，有時大胖送毒品給我。都把錢交給
    大胖即被告，每次都拿500元給被告，被告同時拿毒品給我
    。地點是在大雅鄉○○路上之家樂福橋下等語（見原審卷第
    86 頁）。證人洪聖佑之證詞亦與丁○○不符，其證述內容
    亦可證明被告與阿將共同販賣毒品海洛因，而非被告與證人
    合資向阿將買海洛因。
    (6)證人庚○○於本院具結證稱：我問被告有地方可以拿毒品
    嗎，之前被告說幫我問看，再打電話給我，被告幫我調的。
    後來就直接打電話給被告，問他有沒有。錢直接交給被告，
    有約地方，他身上沒有帶，旁邊有個人，還有車，就從那個
    人那邊拿毒品給我。不知被告有無獲利云云（見本院卷第15
     1、152頁）。庚○○之證詞與丁○○之證詞不符，不能為被
     告有利之證據，且未證稱有與被告合資向阿將買海洛因之
     事實。
(六)、近年來，政府相關單位均投入相當之人力、物力，大力查緝
    毒品，已致一般人甚難輕易取得第一級毒品。且電子、平面
    等媒體均一再報導販賣第一級毒品係屬重罪（法定刑為死刑
    、無期徒刑），故衡以常情，一般人若非有利可圖，應無可
    能甘冒販賣第一級毒品重罪之險，無償地交付第一級毒品海
    洛因予上開證人。被告與案外人「阿將」主觀上確有營利之
    意圖甚明。被告及其辯護人辯稱被告係與林賢明、洪聖佑、
    庚○○、己○○等人合資向阿將買海洛因云云，與事實不符
    ，不能採信。綜上事證及說明，被告上開與阿將共同販賣海
    洛因之犯行，事證明確，可以認定。
三、論罪科刑及撤銷銷原審判決之理由：
(一)、核被告所為，係犯毒品危害防制條例第4第1項販賣第一級毒
    品罪。被告就上開販賣第一級毒品海洛因之犯行，與案外人
    「阿將」之成年男子，具有犯意之聯絡及行為之分擔，為共
    同正犯。公訴人認被告係單獨犯上開販賣第一級毒品罪，尚
    有未洽。又被告所犯5次販賣第一級毒品海洛因之犯行，時
    間可分，每次販賣海洛因之行為，均係另行起意所為，犯意
    各別，應予分論併罰。被告曾因竊盜案件，經原審法院，以
    95年度易字第2319號刑事判決判處有期徒刑七月確定，於96
    年1月20日執行完畢，有臺灣高等法院被告前案紀錄表一份
    在卷可參。其於有期徒刑執行完畢後，五年內故意再犯本件
    有期徒刑以上之罪，為累犯，應依刑法第47條第1項規定，
    就法定刑為罰金刑部分，加重其刑（至法定刑為死刑、無期
    徒刑部分，依法不得加重）。本件被告係為阿將販賣海洛因
    ，負責接洽、收款、交付毒品，並非提供海洛因之人，亦非
    居於販賣毒品犯行首謀主要地位；且犯罪所得價金，每次50
    0元或1000元，共計3000元，所得不多，販賣海洛因之犯行
    規模不大，如處以法定最低度刑無期徒刑，足以引起一般人
    之同情，有法重情輕之情形，應依刑法第59條規定酌減其刑
    。並於依累犯規定加重後，再酌減其刑。
(二)、原審判決有如下之瑕疵：(1)被告被訴販賣海洛因之犯行，僅
    上開5次犯行足以認定，原審判決認被告共計有22次犯賣海
    洛因犯行。(2)又被告所犯數次販賣海洛因犯行，本質上無反
    覆性、延續性，並非集合犯之包括一罪，應予分論併罰，應
    審認係集合犯之包括一罪，認事未洽。(3)原審判決認被告與
    阿將共犯販賣毒品罪，犯罪所得價款，未諭知連帶沒收、抵
    償，亦有未洽。檢察官上訴指摘原審判決依集合犯關係論處
    被告一罪，其上訴為有理由。被告上訴否認有販賣毒品之犯
    行，指摘原審判決不當，亦非全無理由。應由本院將原審判
    決撤銷。
(三)、爰審酌被告正值青年，高中肄業，不思向上，因一時貪念而
    致本罪。其犯罪手段雖屬平和，共同販賣第一級毒品海洛因
    之時間不長，數量及次數不多，共同犯罪所得共計3000元，
    暨其犯罪後，否認犯行，態度不佳等一切情狀，分別量處如
    附表主文所示之刑，並依刑法第37條第2項規定，認其犯罪
    性質有宣告褫奪公權之必要，併宣告褫奪公權。有期徒刑部
    分，並定其應執行刑。被告與阿將共同販賣第一級毒品海洛
    因之犯罪所得，並未據扣案，應依毒品危害防制條例第19條
    第1項規定，宣告與阿將連帶沒收，如全部或一部不能沒收
    時，連帶以其等財產抵償之。另扣案之0000-000000號行動
    電話手機一支（含SIM卡一枚），係被告所有，且供其犯販
    賣第一級毒品海洛因所用之物，亦應依同條項規定，予以宣
    告沒收。
貳、無罪部分：
一、公訴意旨另略以：(1)被告自96年8月底起，在台中縣大雅鄉
    ○○○○道附近，販賣海洛因予丙○○2次（共起訴4次，原
    審認均有罪，本院認定有罪2次），每次價格500元。(2)自96
    年9月間某日起，在大雅交流道附近之家樂福外之橋下，販
    賣海洛因2次予洪聖佑（起訴10餘次，原審判決認定有罪3次
    ，其餘另為無罪諭知，本院認定有罪1次），每次500元。(3)
    自96年9月底起，在大雅鄉○○○路橋下，販賣海洛因5次予
    庚○○（起訴6次，原審認定有罪6次，本院認定有罪1次）
    ，每次價格為500元至1000元不等。(4)自96年10月中旬起，
    在大雅鄉○○路上，販賣海洛因5次予乙○○，每次價格為
    500元至1000元不等（起訴5件，原審認定有罪5件，本院認
    定均不能證明）。(5)自96年10月中旬起，在大雅鄉○○路上
    之家樂福外面及雅環保齡球館外，販賣海洛因予己○○3次
    （起訴4次，原審認定有罪4次，本院認定有罪1次），認被
    告尚涉犯上開販賣第一級毒品海洛因罪嫌。
二、按犯罪事實應依證據認定之，無證據不得認定犯罪事實；又
    案件不能證明被告犯罪者，應諭知無罪之判決，刑事訴訟法
    第154條第2項、第301條第1項分別定有明文。又認定不利於
    被告之事實，須依積極證據，苟積極證據不足為不利於被告
    事實之認定時，即應為有利於被告之認定，更不必有何有利
    之證據；又認定犯罪事實所憑之證據，雖不以直接證據為限
    ，間接證據亦包括在內；然無論直接或間接證據，其為訴訟
    上之證明，須於通常一般之人均不致於有所懷疑，而得確信
    其為真實之程度者，始得據之為有罪之認定；另刑事訴訟法
    第161條第1項規定：檢察官就被告犯罪事實，應負舉證責任
    ，並指出證明之方法。因此，檢察官對於起訴之犯罪事實，
    應負提出證據及說服之實質舉證責任。倘檢察官所提出之證
    據，不足為被告有罪之積極證明，或其指出證明之方法，無
    從說服法院以形成被告有罪之心證，基於無罪推定之原則，
    自應為被告無罪判決之諭知（最高法院30年上字第816號、
    76年臺上字第4986號、92年臺上字第128號著有判例參照）
    。
三、公訴人認被告涉有罪嫌，無非係以(1)證人丙○○於偵查中證
    ：自96年8月底起，向被告買海洛因3、4次，係以公用電話
    及0000-000000、0000-000000號行動電話，撥打被告之0000
    -0 00000、0000-000000號之行動電話，聯絡購買海洛因云
    云；(2)證人洪聖佑於偵查中證稱：伊自96年9月間起，向被
    告買海洛因10餘次，伊係用公共電話或綽號阿明之0000-000
    000號行動電話，撥打被告之0000-000000號行動電話，聯絡
    購買海洛因云云；(3)證人庚○○於偵訊時結證稱：伊自96年
    9月底起，向被告買海洛因6次，伊係用0000-000000號行動
    電話，撥打被告之0000-000000、0000-000000、0000-00000
    0號行動電話，聯絡購買海洛因事宜云云；(4)證人乙○○於
    偵訊時結證稱：伊自96年10月中旬起，向被告買海洛因5、6
    次，伊係用0000-000000號行動電話，撥打被告之行動電話
    ，聯絡購買海洛因事宜云云；(5)證人己○○於偵訊時結證稱
    ：伊自96年10月中旬起，向被告買海洛因4次，伊係撥打被
    告之0000-000000、0000-000000號行動電話，聯絡購買海洛
    因事。伊有一次使用00-00000000號公司電話給被告聯絡買
    海洛因，大部分使用公共電話打給被告買海洛因云云，及有
    通訊監察譯文、通聯調閱查詢單等件為其論據。
四、惟查：
(一)、依檢察官所舉事證，並無被告所使用之0000-000000號行動
    電話之通聯紀錄或通訊監察資料，是上開證人所為打給被告
    之0000-000000號行動電話，購買海洛因之證詞，即無其他
    證據足以佐證，以擔保其與事實相符。
(二)、依卷附之0000-000000號行動電話監察譯文表，證人丙○○
    、洪聖佑、庚○○、己○○之電話（洪聖佑係使用宋明之璋
    之0000000000號行動電話），除有事實欄所示之通聯情形外
    ，並無其他通聯紀錄，有該譯文表可憑。是證人丙○○、洪
    聖佑、庚○○、己○○所為上開向被告買海洛因之證詞，與
    上開通聯情形不符者，即無佐證補強其等此部分證詞與事實
    相符。另上開電話監察譯文表，亦無從佐證乙○○所為以其
    00 00-000000號行動電話撥打給被告電話購買海洛因5、6次
    之證詞。是上開證人之證詞，不以證明被告有上述販賣海洛
    因之犯行。
(三)、依卷附通聯調閱查詢單，只能證明各行動電話門號，係何人
    於何時申辦、申辦人戶籍地址、帳寄地址、使用狀態等情形
    ，並不足以證明上開被告有上開販賣海洛因之犯行。
五、本院依據卷內已搜集調查之事證，無法得有被告有上開販賣
    海洛因犯行之心證。本院亦查無其他事證足資證明被告有上
    開販賣海洛因之犯行，被告此部分被訴犯行，不能證明，公
    訴人認被告此部分不能證明之販賣海洛因犯行，與上開有罪
    之部分，應分論併罰，應依法另為無罪之諭知。
六、檢察官起訴被告自96年9月間某日起，在大雅交流道附近之
    家樂福外之橋下，販賣海洛因予洪聖佑10餘次，原審判決審
    理結果，認有罪3次，其餘犯罪不能證明，另為無罪諭知。
    檢察官及被告就原審法院諭知無罪部分，均未上訴，原審判
    決為無罪諭知部分己確定，本院無庸審酌，併此敘明。
據上論斷，應依刑事訴訟法第369條第1項前段、第364條、第299
條第1項前段、第301條第1項，毒品危害防制條例第4條第1項、
第19條第1項，刑法第11條、第28條、第47條第1項、第37條第2
項、第59條、第51條第5款，判決如主文。
本案經檢察官戊○○到庭執行職務。
中    華    民    國    97    年    8    月    20    日
            刑事第九庭  審判長法  官  陳  筱  珮
                              法  官  康  應  龍
                              法  官  趙  春  碧
上列正本證明與原本無異。
如不服本判決應於收受送達後十日內向本院提出上訴書狀，其未
敘述上訴之理由者並得於提起上訴後十日內向本院補提理由書（
均須按他造當事人之人數附繕本）。
                              書記官  蘇  昭  文
中    華    民    國    97    年    8    月    20    日
附錄犯罪科刑法條
毒品危害防制條例第四條第一項
製造、運輸、販賣第一級毒品者，處死刑或無期徒刑；處無期徒
刑者，得併科新臺幣一千萬元以下罰金。
附表：
編號  主          文
 1    甲○○共同販賣第一級毒品，累犯，處有期徒刑拾伍年伍
      月，褫奪公權伍年。販賣海洛因所得新台幣伍佰元與「阿
      將」連帶沒收；如全部或一部不能沒收時，以其等財產連
      帶抵償之。扣案之0000-000000號行動電話（含門號）壹
      支沒收（犯罪事實欄一、(一)、(1)之事實）。
 2    甲○○共同販賣第一級毒品，累犯，處有期徒刑拾伍年伍
      月，褫奪公權伍年。販賣海洛因所得新台幣伍佰元與「阿
      將」連帶沒收；如全部或一部不能沒收時，以其等財連帶
      抵償之。扣案之0000-000000號行動電話（含門號）壹支
      沒收（犯罪事實欄一、(一)、(2)之事實）。
 3    甲○○共同販賣第一級毒品，累犯，處有期徒刑拾伍年伍
      月，褫奪公權伍年。販賣海洛因所得新台幣伍佰元與「阿
      將」連帶沒收；如全部或一部不能沒收時，以其等財抵償
      之。扣案之0000000000號行動電話（含門號）壹支沒收（
      犯罪事實欄一、(二)之事實）。
 4    甲○○共同販賣第一級毒品，累犯，處有期徒刑拾伍年伍
      月，褫奪公權伍年。販賣海洛因所得新台幣壹仟元與「阿
      將」連帶沒收；如全部或一部不能沒收時，以其等財抵償
      之。扣案之0000-000000號行動電話（含門號）壹支沒收
      （犯罪事實欄一、(三)之事實）。
 5    甲○○共同販賣第一級毒品，累犯，處有期徒刑拾伍年伍
      月，褫奪公權伍年。販賣海洛因所得新台幣伍佰元與「阿
      將」連帶沒收；如全部或一部不能沒收時，以其等財抵償
      之。扣案之0000-000000號行動電話（含門號）壹支沒收
      犯罪事實欄一、(四)之事實）。


司法院資訊處製作；財團法人民間司法改革基金會備份。
